臺灣臺北地方法院刑事裁定　　　　　　 100年度聲字第2712號
聲　請　人　臺灣臺北地方法院檢察署檢察官
受　刑　人　俞嘉瑞
上列聲請人因受刑人數罪併罰有二裁判以上，聲請定其應執行之
刑（一００年度執聲字第一六八０號、一００年度執字第四九八
七五號），本院裁定如下：
    主  文
俞嘉瑞所犯如附表所示之罪，應執行有期徒刑伍月，如易科罰金
，以銀元佰元即新臺幣玖佰元折算壹日。
    理  由
一、聲請意旨略以：受刑人俞嘉瑞因犯偽造文書等案件，先後經
    判決確定如附表（聲請書附表誤載之處，業經本院更正，詳
    如本件附表所示），應依刑法第五十三條及第五十一條第五
    款，定其應執行之刑，並諭知易科罰金標準，爰依刑事訴訟
    法第四百七十七條第一項聲請裁定等語。
二、按數罪併罰，有二裁判以上者，依刑法第五十一條規定定其
    應執行刑，同法第五十三條定有明文。再按受刑人行為後，
    刑法及其施行法業於民國九十五年七月一日修正施行，依新
    修正刑法第二條第一項規定：「行為後法律有變更者，適用
    行為時之法律。但行為後之法律有利於行為人者，適用最有
    利於行為人之法律」，且依刑法第五十一條定應執行刑時，
    行為人於裁判確定前犯數罪，其中一罪在新法施行前者，即
    應為新舊法比較，此有最高法院九十五年五月二十三日第八
    次刑事庭會議決議可資參照。本件受刑人所犯如附表所示之
    罪，於行為後之易科罰金折算標準及數罪併罰等規定，均已
    修正，爰比較新舊法如下：
  (一)修正前刑法第五十一條第五款規定：「宣告多數有期徒刑者
    ，於各刑中之最長期以上，各刑合併之刑期以下，定其刑期
    。但不得逾二十年」；修正後則規定：「宣告多數有期徒刑
    者，於各刑中之最長期以上，各刑合併之刑期以下，定其刑
    期。但不得逾三十年」，依新修正之同法第二條第一項規定
    ，應適用最有利於行為人之法律，故裁判確定前犯數罪，其
    中一罪在新法施行前者，亦同，有最高法院九十五年第八次
    刑事庭會議決議意旨可資參照。經比較結果，仍應依修正前
    之同法第五十一條第五款規定，較有利於受刑人，應以此定
    其應執行之刑。
  (二)修正前刑法第四十一條第一項規定：「犯最重本刑為五年以
    下有期徒刑以下之刑之罪，而受六個月以下有期徒刑或拘役
    之宣告，因身體、教育、職業、家庭之關係或其他正當事由
    ，執行顯有困難者，得以一元以上三元以下折算一日，易科
    罰金」，而依同法修正前之易科罰金折算標準及修正前罰金
    罰鍰提高標準條例第二條（現已刪除）規定，就其原定數額
    提高為一００倍折算一日，則當時之易科罰金折算標準，最
    高以銀元三００元折算一日，經折算為新臺幣後，為以新臺
    幣九００元折算為一日；然修正後同條則規定：「犯最重本
    刑為五年以下有期徒刑以下之刑之罪，而受六個月以下有期
    徒刑或拘役之宣告者，得以新臺幣一０００元、二０００元
    或三０００元折算一日，易科罰金。但確因不執行所宣告之
    刑，難收矯正之效，或難以維持法秩序者，不在此限」，經
    比較結果，顯以修正前之規定較有利於受刑人，應以此定其
    應執行之刑。
三、另按數罪併罰，應依分別宣告其罪之刑為基礎，定其應執行
    刑，此觀刑法第五十一條規定自明，故一裁判宣告數罪之刑
    ，雖曾經定其執行刑，但如再與其他裁判宣告之刑定其執行
    刑時，前定之執行刑當然失效，仍應以其各罪宣告之刑為基
    礎，定其執行刑，不得以前之執行刑為基礎，以與後裁判宣
    告之刑，定其執行刑（最高法院五十九年度台抗字第三六七
    號判例意旨參照）。又按法律上屬於自由裁量事項，尚非概
    無法律性之拘束，在法律上有其外部界限及內部界限。前者
    法律之具體規定，使法院得以具體選擇為適當裁判，此為自
    由裁量之外部界限。後者法院為自由裁量時，應考量法律之
    目的，法律秩序之理念所在，此為自由裁量之內部界限。法
    院為裁判時，二者均不得有所踰越。在數罪併罰而有二裁判
    以上，應定其應執行刑之案件，法院所為刑之酌定，固屬自
    由裁量事項，然對於法律之內、外部界限，仍均應受其拘束
    （最高法院九十二年度台非字第一八七號及九十四年度台非
    字第二一號判決意旨可資參照）。
四、經查：
  (一)受刑人因犯如附表所示之罪，先後經臺灣板橋地方法院及本
    院各判處如附表所示之刑及減刑確定在案，有各該判決書及
    臺灣高等法院被告前案紀錄表附卷可稽。是上開各罪乃於裁
    判確定前犯數罪，檢察官聲請就上開犯罪合併定其應執行之
    刑，本院審核認聲請為正當，應予准許。又受刑人所犯如附
    表編號二至三之罪，雖曾經本院九十九年度簡字第四五０九
    號判決定應執行刑，然依前揭說明，前定之執行刑當然失效
    ，本院應以其各罪宣告刑為基礎，定其執行刑，且本院定應
    執行刑，除不得逾越刑法第五十一條第五款所定法律之外部
    界限外，即不得重於附表編號一至三所示罪刑之總和外，亦
    應受內部界限之拘束，即不得重於上開判決就附表編號二至
    三之罪所定之應執行刑有期徒刑四月加計附表編號一所示之
    宣告刑有期徒刑一月又十五日之總和。基此，受刑人所犯如
    附表所示之三罪，應合併定其應執行刑為如主文所示，並以
    修正前規定諭知易科罰金之折算標準。
  (二)末查受刑人所犯如附表編號一之罪，已於九十七年一月八日
    易科罰金執行完畢，此有前開臺灣高等法院被告前案紀錄表
    一份附卷可佐，然檢察官於指揮執行時應如何處理業已執行
    之部分有期徒刑，係另一問題，與定應執行刑之裁定無涉（
    最高法院八十八年度台抗字第三二五號裁定意旨參照），併
    此敘明。
五、依刑事訴訟法第四百七十七條第一項，刑法第二條第一項前
    段、第五十三條，修正前刑法第五十一條第五款、第四十一
    條第一項前段，廢止前罰金罰鍰提高標準條例第二條，現行
    法規所定貨幣單位折算新臺幣條例第二條，裁定如主文。
中    華    民    國   100    年    10    月    19    日
                  刑事第九庭  法  官  鄭富城
以上正本證明與原本無異。
如不服本裁定，應於送達後5日內，向本院提出抗告狀。
                              書記官  顏淑華
中    華    民    國   100    年    10    月    19    日
附表：
┌────┬───────────┬───────────┬───────────┐
│編    號│1                     │2                     │3                     │
├────┼───────────┼───────────┼───────────┤
│罪    名│詐欺                  │偽造文書              │偽造文書              │
├────┼───────────┼───────────┼───────────┤
│宣 告 刑│有期徒刑3月，減為有期 │有期徒刑6月，減為有期 │有期徒刑4月，減為有期 │
│        │徒刑1月15日           │徒刑3月               │徒刑2月               │
├────┼───────────┼───────────┼───────────┤
│犯罪日期│95年7月3日、95年7月4日│94年間之不詳日時、95年│95年6月19日、95年6月27│
│        │                      │6月6日                │日、95年7月5日        │
├────┼───────────┼───────────┼───────────┤
│偵查機關│臺灣板橋地方法院檢察署│臺灣臺北地方法院檢察署│臺灣臺北地方法院檢察署│
│年度案號│95年度偵字第26826號   │95年度偵字第17185、   │95年度偵字第17185、   │
│        │                      │24199號、96年度偵字第 │24199號、96年度偵字第 │
│        │                      │2462、3243、3356、    │2462、3243、3356、    │
│        │                      │14973號               │14973號               │
├─┬──┼───────────┼───────────┼───────────┤
│最│法院│臺灣板橋地方法院      │臺灣臺北地方法院      │臺灣臺北地方法院      │
│後├──┼───────────┼───────────┼───────────┤
│事│案號│96年度簡字第765號     │99年度簡字第4509號    │99年度簡字第4509號    │
│實├──┼───────────┼───────────┼───────────┤
│審│判決│96年3月3日            │100年1月31日          │100年1月31日          │
│  │日期│                      │                      │                      │
├─┼──┼───────────┼───────────┼───────────┤
│確│法院│臺灣板橋地方法院      │臺灣臺北地方法院      │臺灣臺北地方法院      │
│定├──┼───────────┼───────────┼───────────┤
│判│案號│96年度簡字第765號     │99年度簡字第4509號（聲│99年度簡字第4509號（聲│
│決│    │                      │請書誤載為99年度簡字第│請書誤載為99年度簡字第│
│  │    │                      │765號）               │765號）               │
│  ├──┼───────────┼───────────┼───────────┤
│  │確定│96年4月3日            │100年8月23日          │100年8月23日          │
│  │日期│                      │                      │                      │
├─┴──┼───────────┼───────────┼───────────┤
│是否得為│          是          │          是          │          是          │
│易科罰金│                      │                      │                      │
├────┼───────────┼───────────┼───────────┤
│備    註│臺灣板橋地方法院檢察署│臺灣臺北地方法院檢察署│臺灣臺北地方法院檢察署│
│        │96年度執減更字第3382號│100年度執字第4987號   │100年度執字第4987號   │
│        │（已易科執畢）        │（編號2、3號經定應執行│（編號2、3號經定應執行│
│        │                      │有期徒刑4月）         │有期徒刑4月）         │
└────┴───────────┴───────────┴───────────┘